【裁判字號】    89,訴,275
【裁判日期】    890418
【裁判案由】    搶奪等
【裁判全文】
臺灣板橋地方法院刑事判決                          八十九年度訴字第二七五號
    公  訴  人  臺灣板橋地方法院檢察署檢察官
    被      告  丙○○
右列被告因搶奪等案件，經檢察官提起公訴（八十八年度偵字第二五七九四號），本
院判決如左：
    主  文
丙○○收受贓物，處有期徒刑參月；又意圖為自己不法之所有，而搶奪他人之動產，
處有期徒刑捌月；應執行有期徒刑拾月，緩刑參年。
    事  實
一、丙○○（患有情感性精神病，為一中度精神障礙患者，曾於民國八十年八月間因
    懲治盜匪條例案件，經本院於同年九月二十日以八十年少訴字第一三ｏ號刑事判
    決判處有期徒刑三年，緩刑五年，緩刑期間付保護管束，於同年十月二十三日判
    決確定，緩刑期滿未經撤銷，未構成累犯）明知一姓名年籍不詳之「阿宏」成年
    男子所持有車牌號碼ＱＡＶ─一００號輕機車（係甲○○所有，於八十八年十一
    月二十五日晚上六時三十分至七時三十分間某時，在台北縣樹林市○○路一一八
    巷一號前所失竊），係來歷不明之贓物，竟仍於八十八年十一月二十五日晚上七
    時許，在台北縣樹林市大同國小旁，向該「阿宏」借用收受該機車，供己代步。
    丙○○借得該機車後，於同日晚上九時二十分許，騎往台北縣三重市○○街四十
    七巷口停放，而步行前往同市○○○路八十號前，向擺攤販賣行動電話之乙○詢
    問攤上「NOKIA5130」行動電話之售價，丙○○因沒錢購買，遂行離開攤位，十
    分鐘後丙○○又返回攤位再次詢價，並向乙○徵詢是否可以舊手機交換該具手機
    ，經乙○拒絕之，丙○○才又離開，丙○○因喜歡該具手機而不可得，遂起貪念
    ，意圖為自己不法之所有，又返回攤位，趁乙○與友人林永煌聊天未及防備之際
    ，自攤上搶得該「NOKIA5130」行動電話後即快速跑開，林永煌見狀隨後追趕至
    同市○○街四十七巷口時，見丙○○正欲發動機車逃跑，乃上前將丙○○撲倒在
    地，而當場逮獲，並扣得上述贓車及行動電話乙具。
二、案經台北縣警察局三重分局報請臺灣板橋地方法院檢察署檢察官偵查起訴。
    理  由
一、訊據被告丙○○矢口否認有本件收受贓物及搶奪犯行，辯稱﹕伊不知道向「阿宏
    」借用之車牌號碼ＱＡＶ─一００號輕機車是贓車；伊拿手機時，乙○、林永煌
    二人都沒有看到，是伊拿走之後要離開時，才被林永煌發現而自後追捕云云。惟
    查，前揭機車係於八十八年十一月二十五日晚上六時三十分至七時三十分間某時
    ，在台北縣樹林市○○路一一八巷一號前失竊之情，業據被害人甲○○於警訊時
    指訴甚明。且被告丙○○向「阿宏」之人借用該車，並未向其索取行照，又竟不
    知該「阿宏」男子之真實姓名、住居所，亦不知如何聯絡還車，顯見被告係向未
    有交情之陌生人輕易借得該車使用，衡諸常情，任何人均得了解該機車應係來歷
    不明之物，始得輕易出借，足證被告丙○○應有知情為贓車故為收受之行為，被
    告丙○○所辯不知情，顯違常理，無非飾卸之詞，不足採信。次查，被告公然搶
    奪本件行動電話之情，亦迭據被害人乙○及證人林永煌於警訊及偵查中指述綦詳
    ，被告於本院審理中改口辯稱拿手機時，乙○、林永煌二人都沒有看到，是伊拿
    走之後要離開時，才被林永煌發現而自後追捕云云，即改口辯稱伊係竊盜而非搶
    奪，核與被害人乙○及證人林永煌前揭指訴情節不符，顯係事後避重就輕之詞，
    委無可採。本件復有被害人出具之贓物認領保管單二紙附卷可稽。是本件事證明
    確，被告前揭犯行均堪以認定。
二、核被告所為，係犯刑法第三百四十九條第一項之收受贓物罪及同法第三百二十五
    條第一項之普通搶奪罪。被告所犯上開二罪，犯意各別，犯罪構成要件不同，應
    分論併罰。爰審酌被告公然搶奪財物，固有危害社會治安之虞，惟查被告丙○○
    患有情感性精神病，為一中度精神障礙患者，有行政院衛生署台北醫院診斷證明
    書及被告之中華民國身心障礙手冊在卷可稽，雖無證據證明其行為時處於精神耗
    弱之狀態，然衡其因一時衝動致犯下本案，犯罪所得財物亦全數歸還被害人，惡
    性尚非重大，及被告犯罪之動機、目的、手段、所生危害等一切情狀，量處如主
    文所示之刑，並定其應執行之刑，以資懲儆。又被告雖曾受有期徒刑以上刑之宣
    告，惟同時經諭知緩刑之宣告，且緩刑期滿而緩刑之宣告未經撤銷，其刑之宣告
    已失其效力，已詳如事實欄所述，並有被告之台灣高等法院檢察署刑案紀錄檢覆
    表附卷可按，其因一時失慮致罹刑章，經此科刑教訓，應知警惕，信無再犯之虞
    ，本院認對被告所宣告之刑，以暫不執行為適當，爰併予宣告緩刑三年，以啟自
    新。
據上論斷，應依刑事訴訟法第二百九十九條第一項前段，刑法第三百四十九條第一項
、第三百二十五條第一項、第五十一條第五款、第七十四條第一款，罰金罰鍰提高標
準條例第一條前段，判決如主文。
本案經檢察官蔡顯鑫到庭執行職務。
中      華        民        國    八十九    年    四    月    十八    日
                                      臺灣板橋地方法院刑事第五庭
                                          法  官  呂  安  樂
右正本證明與原本無異
如不服本判決應於送達後十日內向本院提出上訴狀
                                          書記官  陳  玉  嬋
中      華        民        國    八十九    年    四    月    十八    日
附錄本案論罪科刑法條全文：
刑法第三百四十九條
收受贓物者，處三年以下有期徒刑、拘役或五百元以下罰金。
搬運、寄藏、故買贓物或為牙保者，處五年以下有期徒刑、拘役或科或併科一千元以
下罰金。
因贓物變得之財物，以贓物論。
刑法第三百二十五條：
意圖為自己或第三人不法之所有，而搶奪他人之動產者，處六月以上五年以下有期徒
刑。
因而致人於死者，處無期徒刑或七年以上有期徒刑。致重傷者，處三年以上十年以下
有期徒刑。
第一項之未遂犯罰之。


司法院資訊處製作；財團法人民間司法改革基金會備份。
